臺灣臺中地方法院刑事判決　　　　　　 100年度訴字第1573號
公　訴　人　臺灣臺中地方法院檢察署檢察官
被　　　告　薛景勝
上列被告因違反毒品危害防制條例案件，經檢察官提起公訴（
100 年度毒偵字第1237號），本院依簡式審判程序判決如下：
    主    文
薛景勝施用第一級毒品，累犯，處有期徒刑捌月；又施用第二級
毒品，累犯，處有期徒刑肆月。應執行有期徒刑拾月。
    犯罪事實
一、薛景勝前於民國94年間因施用毒品案件，經臺灣彰化地方法
    院以94年度訴字第865 號分別判處有期徒刑10月、7 月，應
    執行有期徒刑1 年4 月確定（案件）；又因竊盜等案件，
    經同上法院以94年度易字第1225號判處有期徒刑2 年8 月，
    上訴後，經臺灣高等法院臺中分院以95年度上易字第493 號
    撤銷原判決，改判處有期徒刑2 年10月確定（案件）；又
    因施用毒品案件，經臺灣彰化地方法院以94年度訴字第1466
    號分別判處有期徒刑1 年2 月、9 月，應執行有期徒刑1 年
    10月確定（案件）；嗣上開案件所處之刑，經同法院以
    96年度聲減字第2179號裁定減刑並與案件所所處之刑合併
    定應執行有期徒刑3 年3 月確定，並與案件所處之刑接續
    執行後，於99年2 月11日縮短刑期假釋出監，而於同年5 月
    1 日保護管束期滿未經撤銷，以已執行完畢論。又其前於86
    年間，因施用毒品案件，經臺灣彰化地方法院法院2 次以裁
    定送觀察勒戒後，均因認無繼續施用傾向，先後於87 年6月
    15日及同年12月10日觀察勒戒執行完畢釋放；又於88 年 間
    因施用毒品案件，經臺灣彰化地方法院以88年度彰簡字第44
    0 號判處有期徒刑6 月確定。詎其仍不知悔改，而為下列施
    用毒品犯行：(一)基於施用第一級毒品海洛因之犯意，於 100
    年2 月3 日晚間11時許，在臺中市臺中公園內某處，以將海
    洛因摻水置於其所有針筒內注射之方式，施用第一級毒品海
    洛因1 次；(二)基於施用第二級毒品甲基安非他命之犯意，於
    同日，在臺中市臺中公園內某處，以將甲基安非他命置入其
    所有玻璃管內燒烤後吸食煙霧之方式，施用甲基安非他命 1
    次。嗣因薛景勝為毒品管制人口，為警於100 年2 月7 日下
    午4 時30分許，在彰化市○○路與彰美路口攔查，經其同意
    後採集尿液送驗，結果呈可待因、嗎啡、安非他命及甲基安
    非他命陽性反應，進而查悉上情；惟薛景勝嗣後於本院審理
    時經合法傳喚未到庭，經通緝後始到案，並未自願接受裁判
    。
二、案經彰化縣警察局彰化分局報告臺灣臺中地方法院檢察署檢
    察官偵辦起訴。
    理    由
一、被告薛景勝於本院準備程序中，就上揭犯罪事實均為有罪之
    陳述，且所犯係死刑、無期徒刑、最輕本刑為3 年以上有期
    徒刑以外之罪，經本院合議庭依刑事訴訟法第273 條之1第1
    項之規定，裁定由受命法官1 人獨任進行簡式審判程序，先
    予敘明。
二、按「被告以外之人於審判外之言詞或書面陳述，除法律有規
    定者外，不得作為證據」，刑事訴訟法第159 條第1 項固定
    有明文，然「鑑定之經過及其結果，應命鑑定人以言詞或書
    面報告」，同法第206 條第1 項亦規定甚明。是鑑定人以「
    書面」為鑑定報告提出於法院，依刑事訴訟法第159 條第1
    項立法理由及同法第206 條第1 項規定，即具有證據能力。
    又法院或檢察官得囑託醫院、學校或其他相當之機關、團體
    為鑑定，或審查他人之鑑定，並準用第203 條至第206 條之
    1 之規定，刑事訴訟法第208 條第1 項亦定有明文。依此，
    檢察官對於偵查中之案件，認為須實施鑑定者，固應就具體
    個案，選任鑑定人或囑託鑑定機關（團體）為之；但對於司
    法警察機關調查中之案件，或有量大或急迫之情形，為因應
    實務之現實需求，如檢察官針對該類案件之性質（例如：查
    扣之毒品必須檢驗其成份、對施用毒品之犯罪嫌疑人必須檢
    驗其體內有無毒品代謝反應、對於查扣之槍砲彈藥必須檢驗
    有無殺傷力、對違反野生動物保育法案件必須鑑定是否屬於
    保育類動物案件等)， 認為當然有鑑定之必要者，經參考法
    務部92年5 月20日法檢字第092080203 號函送之法務部「因
    應刑事訴訟法修正工作小組」研討之刑事訴訟法修正相關議
    題第21則之共識結論，以及臺灣高等法院於92年8 月1 日舉
    行之刑事訴訟法新製法律問題研討會第3 則法律問題研討結
    果之多數說（載於司法院92年8 月印行「刑事訴訟法新製法
    律問題彙編」第15頁至第18頁），基於檢察一體原則，得由
    該管檢察長對於轄區內之案件，以事前概括選任鑑定人或囑
    託鑑定機關（團體）之方式，俾便轄區內之司法警察官、司
    法警察對於調查中之此類案件，得即時送請事前已選任之鑑
    定人或囑託之鑑定機關（團體）實施鑑定，該鑑定人或鑑定
    機關（團體）亦應視同受承辦檢察官所選任或囑託而執行鑑
    定業務，其等出具之書面鑑定報告應屬刑事訴訟法第206 條
    所定之傳聞例外，當具有證據能力（法務部92年9 月1 日法
    檢字第0920035083號函可供參照）。從而，本件有關查獲之
    警察單位依先前轄區檢察署檢察長事前概括選任之鑑定機關
    ，即詮昕科技股份有限公司就被告尿液實施鑑定，該等鑑定
    機關所出具之「鑑定書」，即具有證據能力而得為本案之證
    據。
三、上揭犯罪事實，業據被告於本院審理時均坦承不諱，且被告
    於100 年2 月7 日為警採集之尿液，經送詮昕科技股份有限
    公司檢驗，結果呈現可待因、嗎啡及甲基安非他命陽性反應
    之情，有彰化縣警察局彰化分局委託檢驗尿液代號與真實姓
    名對照表及詮昕科技股份有限公司100 年2 月21日出具報告
    編號00000000號濫用尿液檢驗報告各1 紙在卷可稽（分見警
    卷第6 頁、第4 頁），足認被告之自白與事實相符，堪予採
    信。本案事證明確，被告之犯行堪予認定，應予依法論科。
四、按依毒品危害防制條例第20條、第23條之立法意旨，僅限於
    初犯或5 年後再犯之情形，始應先經觀察、勒戒或強制戒治
    程序，倘被告於初犯後5 年內已再犯，經依法追訴處罰，縱
    其第3 次（或第3 次以上）再度施用毒品之時間，在初犯經
    觀察、勒戒或強制戒治執行完畢釋放5 年以後，已不合於5
    年後再犯之規定，且因已於5 年內再犯，顯見其再犯率甚高
    ，原實施觀察、勒戒或強制戒治，已無法收其實效，即應依
    同法第10條處罰。查薛景勝早於86年間，即因施用毒品案件
    ，經臺灣彰化地方法院2 次以裁定送觀察勒戒後，均因無繼
    續施用傾向，先後於87年6 月15日及同年12月10日釋放；復
    於88年間因施用毒品案件，經同院以88年度彰簡字第440 號
    判處有期徒刑6 月確定等情，有臺灣高等法院被告前案紀錄
    表在卷可稽，顯見被告並非於初次觀察、勒戒執行完畢後5
    年內，均無任何施用毒品之犯行；且其已於觀察、勒戒執行
    完畢5 年內再犯施用毒品之罪，遭法院以裁定再送觀察、勒
    戒、強制戒治及判刑確定，已符合毒品危害防制條例第23條
    第2 項所定之追訴要件，揆諸前開毒品危害防制條例條文及
    說明，被告所為本案施用毒品之犯行，即無「5 年後再犯」
    規定之適用，自毋須再重新施予觀察、勒戒之處遇程序，而
    應直接訴追處罰。
五、查海洛因係毒品危害防制條例第2 第2 項第1 款所定之第一
    級毒品；甲基安非他命則為同條項第2 款所定之第二級毒品
    ，均不得非法持有、施用。核被告如犯罪事實欄一、(一)所為
    ，係犯毒品危害防制條例第10條第1 項之施用第一級毒品罪
    ；如犯罪事實欄一、(二)所為，則係犯同條例第10條第2 項之
    施用第二級毒品罪。其各該持有第一、二級毒品後進而施用
    ，其持有之低度行為，均為其施用之高度行為所吸收，不另
    論罪。被告所犯上開2 罪，犯意各別，行為互殊，應予分論
    併罰。又被告有犯罪事實欄一所載之論罪科刑及執行情形，
    有臺灣高等法院被告前案紀錄表在卷可稽，其於刑之執行完
    畢後5 年內故意再犯本案有期徒刑以上2 罪，均為累犯，皆
    應依刑法第47條第1 項規定，加重其刑。爰審酌被告因多次
    施用毒品案件，迭經法院送觀察、勒戒、強制戒治及判處徒
    刑執行執行完畢，仍未知悔悟，再犯本案2 件施用毒品犯罪
    ，足見其未能徹底戒除惡習、遠離毒害，顯未能善體國家協
    助毒品施用者戒除毒害之良法美意，惟念及施用毒品本質上
    係戕害自身健康之行為，尚未嚴重破壞社會秩序或侵害他人
    權益，暨衡量其犯罪之動機、目的及所生危害等一切情狀，
    核情分別量處如主文所示之刑，並定其應執行之刑。又被告
    本案施用海洛因所用之注射針筒，及其施用甲基安非他命所
    用之玻璃管，雖均係被告所有，惟於施用毒品後均已丟棄，
    此據被告於本院審理時供承明確（本院審理筆錄參照），且
    乏證據證明尚未滅失，又非屬違禁物，為免執行困難，本院
    自均不為沒收之諭知，附此敘明。
據上論斷，應依刑事訴訟法第273 條之1 第1 項、第299 條第 1
項前段，毒品危害防制條例第10條第1 項、第2 項，刑法第11條
前段、第47條第1 項、第51條第5 款，判決如主文。
本案經檢察官黃智炫到庭執行職務。
中    華    民    國   100    年    11    月    30    日
                  刑事第十二庭  法  官  簡婉倫
以上正本證明與原本無異。
如不服本判決應於收受判決後10日內向本院提出上訴書狀，並應
敘述具體理由；其未敘述上訴理由者，應於上訴期間屆滿後20日
內向本院補提理由書（均須按他造當事人之人數附繕本）「切勿
逕送上級法院」。
                                書記官  許千士
中    華    民    國   100    年    11    月    30    日
附錄本案論罪科刑法條
毒品危害防制條例第10條
施用第一級毒品者，處 6 月以上 5 年以下有期徒刑。
施用第二級毒品者，處 3 年以下有期徒刑。